【裁判字號】    92,易,935
【裁判日期】    920702
【裁判案由】    竊盜
【裁判全文】
臺灣臺中地方法院刑事判決                          九十二年度易字第九三五號
    公  訴  人  臺灣臺中地方法院檢察署檢察官
    被      告  丁○○
右列被告因竊盜案件，經檢察官提起公訴（九十年度偵字第一四七七一號），本院判
決如左：
    主  文
丁○○無罪。
    理  由
一、公訴意旨略以：被告丁○○意圖為自己不法之所有，於民國（下同）九十年七月
    十一日上午七時十四分許，在臺中縣豐原市○○路一三七號地下室「挑戰駭客網
    路店」內，趁該店服務人員丙○○不注意之際，竊取丙○○放置於店內櫃臺旁之
    皮包內之現金新臺幣（下同）七千元，經丙○○察覺後觀看店內錄影帶始發現上
    情，因認被告涉犯刑法第三百二十條第一項竊盜罪嫌。
二、按犯罪事實應依證據認定之，無證據不得推定其犯罪事實，又不能證明被告犯罪
    或其行為不罰者，應諭知無罪之判決，刑事訴訟法第一百五十四條及第三百零一
    條第一項分別定有明文。又認定犯罪事實，所憑之證據，雖不以直接證據為限，
    間接證據亦包括在內，然無論直接或間接證據，其為訴訟上之證明，須於通常一
    般之人均不致於有所懷疑，而得確信其為真實之程度者，始得據之為有罪之認定
    ，倘其證明尚未達到此一程度，而有合理性懷疑之存在時，即無從為有罪之認定
    ，根據「罪證有疑，利於被告」之證據法則，即不得遽為不利於被告之認定，（
    最高法院著有七十六年臺上字第四九八六號判例可資參照）；再按犯罪事實之認
    定，應憑真實之證據，倘證據是否真實尚欠明顯，自難以擬制推測之方法，為其
    判斷之基礎，而認定犯罪事實之證據係指足以認定被告確有犯罪行為之積極證據
    而言，該項證據自須適合於被告犯罪事實之認定，始得採為斷罪資料（最高法院
    五十三年臺上字第六五六號、二十九年上字第三一○五號判例可資參照）。
三、公訴人認被告丁○○涉犯刑法第三百二十條第一項竊盜罪嫌，無非係以被害人丙○○之指述、證人乙○○之證言為主要論據。訊據被告固坦承：於上開時、地至
    被害人丙○○所任職之「挑戰駭客網路店」內消費乙情不諱，惟堅決否認有何竊
    盜犯行，辯稱：伊並無竊取被害人丙○○之財物等語。經查：被害人丙○○於
    本院審理時指稱：九十年七月十一日當天其原本打算要回家，後來臨時改變主意
    不回去，當時其把皮包放在比較靠近櫃檯內側，當時證人乙○○的皮包也放在其
    皮包的旁邊，後來其發現錢不見了是在九十一年七月十一日上午九點左右，因為
    其要去郵局寄錢回家，發現錢包裡面只剩下一千元，原本錢包裡面有八千元，掉
    了七千元。其回到店裡面看錄影帶，其於九十年七月十一日凌晨決定不回家之後
    ，皮包就一直放在那裡，錄影帶內容過程中發現都沒有人去動其皮包，除了被告
    曾經伸手去動其皮包，其是用一手提包內再裝著錢包（見本院九十二年三月三十
    一日訊問筆錄）；證人楊咨碩於本院審理時結證稱：被告是在九十年七月十一日
    凌晨一點多的時候到店裡來，一開始被告只是來店裡面玩電腦而已，過了一、二
    個小時後，他就陸陸續續有狀況，一下子要喝開水，一下子又要借手機的充電器
    ，後來因為店內沒有他手機的充電器，所以他要借手機，他說他從高雄上來要找
    朋友，凌晨五、六點的時候他又說要借機車，其第一次有借他，過了一個小時左
    右他回來，他回來之後就在電腦前面坐，大概半個小時之後他又要借機車，這次
    其不願意，所以就跟他一起出去，當時要去找被告的朋友，但是他朋友的店的門
    還沒有開，他的朋友開檳榔攤，後來又回到店裡面，回來之後他又到電腦前面坐
    著，又過了一下子他就到櫃檯那裡站著，當時他已經結帳了，可是他結完帳之後
    還是站在那裡，店裡面的櫃檯是長條狀的，一邊是電腦及收銀機，另外一邊是門
    ，當時其與被害人丙○○的皮包是放在靠近門的那邊，被告當時就是站在櫃檯前
    靠近門那裡。其有印象當時其皮包倒了，也有看到被告把手伸下來，當時其以為
    被告要拿報紙，且其在結帳，沒有想那麼多，而且那時候不知道被害人丙○○的
    皮包也放在那裡。後來其於早上八點多下班之後，回到家大概九點多左右，接到
    丙○○的電話，才知道遭竊的事情（見本院九十二年三月三十一日訊問筆錄）等
    語，則依被害人丙○○、證人乙○○前揭所述，其等均未見到被告曾有將手伸入
    被害人丙○○所有之手提包，並取出置於手提包內錢包裡金錢之動作；另經本
    院將「挑戰駭客網路店」案發當時之錄影帶送請內政部警政署刑事警察局鑑定，
    請其翻攝被告曾至櫃檯旁伸手進入櫃檯內之照片，經內政部警政署刑事警察局鑑
    定結果，擷取可能影像畫面五張，經予強化處理後，輸出照片五張，有該局九十
    二年五月十六日刑鑑字第○九二○○六七八八七號函暨照片五張附卷可憑。依該
    等照片內容以觀，被告當時確有趴在櫃檯前，並以手撥弄櫃檯上物品之舉動，然
    亦未有以手伸入被害人手提包，取出置於手提包內錢包裡金錢之動作。另證人
    乙○○雖於本院審理時證稱：後來其有去找被告，就是當時被告帶其去的那一家
    檳榔攤，找到被告原本要找的那個朋友，其透過那個朋友甲○○，才知道被告的
    聯絡電話，一開始其用其自己的電話打被告的行動電話，被告都不接，可是甲○○用她的電話打給被告，被告就接電話。甲○○在電話中有怪被告把麻煩帶到她
    身上，而且他還用臺語說「你又偷人家錢了」，那時候有聯絡到被告，跟他說在
    五點之前把錢拿回來就當作沒有這回事，他那時候說好，他本來說他要自己拿來
    ，後來又說要叫他的朋友拿來，可是我們在店裡面等到七點也沒有看到被告把錢
    拿來，而且打電話他也不接，但電話有接通，後來才會去報警（見本院九十二年
    三月三十一日訊問筆錄）等語，然證人甲○○於本院審理時證稱：九十年七月十
    二日曾有網咖店的人去找其，第一次是被告與網咖的人來，他們來的時候其在睡
    覺，印象中是接近中午的時間，其有起來知道是被告來，另外跟他來的人有幾個
    人其忘記了，其知道是被告來之後很想睡覺，所以沒有開門，後來他們就走了。
    在同一天網咖的人又有來找其，對方有三、四個人來，他們說要找被告，說被告
    在網咖裡拿東西，詳細的情形其不清楚，其當時有打被告的電話聯絡，被告有接
    聽，其問過被告在那裡，並跟他說這件事情叫他出來處理，他說他沒有做，後來
    被告如何處理其不知道。其在講電話的時候，網咖的人有在旁邊聽，其只有將被
    告的電話給警員，不是給網咖的人，其有聽到網咖的人希望把錢拿回來，他們就
    當成沒有這回事情，那時候被告有無承諾要把錢拿還給網咖其不知道，被告也沒
    有叫其幫他把錢拿去給網咖的人（見本院九十二年六月十六日審理筆錄）等語，
    則證人乙○○雖於案發後，曾透過證人甲○○聯絡被告，然被告究有無在電話中
    承認有無竊取被害人丙○○所有之七千元？及有無允諾欲將金錢歸還？證人乙○○與證人甲○○所為之證言不一致，且無積證據足資證明被告確向證人乙○○自
    承曾於上揭時、地竊取前揭財物，而遽為被告不利認定。況縱被告確於審判期日
    外，向證人乙○○為竊盜犯行之自白，然仍應有其他補強證據以資證明該等自白
    確為真實。雖被告於案發當時舉止有異，且於被害人丙○○放置手提包之櫃檯附
    近徘徊，然被害人丙○○於本院審理時所稱，其於九十年七月十一日凌晨起，即
    將其皮包置於櫃檯，於當日上午九時許至郵局匯款時，始發現錢包內少了七千元
    ，已如前述，則其將皮包置於櫃檯，迄發現金錢短少之時，之間已經過數小時之
    時間，期間亦有錢財遭他人竊取之可能。實難僅以被告於店裡舉止有異，及被害
    人錢財不翼而飛乙情，率爾認定被害人之財物即為被告所竊取。本件公訴人所舉
    之證據，尚不足以證明被告確有為上開竊盜犯行。此外，本院亦查無任何證據，
    足資證明被告有何公訴人所指之竊盜犯行，揆諸首揭法條及判例意旨，不能證明
    被告犯罪，依法自應為被告無罪之諭知。
據上論斷，應依刑事訴訟法第三百零一條第一項，判決如主文。
中      華      民      國    九十二    年      七      月      二      日
                                     臺灣臺中地方法院刑事第六庭
                                         法  官  劉麗瑛
右正本證明與原本無異。
如不服本判決，應於送達後十日內向本院提出上訴狀（須附繕本），上訴於臺灣高等
法院臺中分院。
                                         書記官
中      華      民      國    九十二    年      七      月      二      日


司法院資訊處製作；財團法人民間司法改革基金會備份。
